【裁判字號】    97,訴,242
【裁判日期】    971117
【裁判案由】    損害賠償
【裁判全文】
臺灣桃園地方法院民事判決               97年度訴字第242號
原      告  御園道公寓大廈管理委員會
法定代理人  丙○○
訴訟代理人  張立業律師
複代理人    王世豪律師
被      告  驪京公寓大廈管理維護有限公司
法定代理人  甲○○
訴訟代理人  吳國輝律師
被      告  乙○
上列當事人間請求損害賠償事件，於民國97年10月27日言詞辯論
終結，本院判決如下：
    主  文
被告應連帶給付原告新臺幣貳佰陸拾萬零柒拾玖元，及自民國九
十七年二月十九日起至清償日止，按週年利率百分之五計算之利
息。
訴訟費用由被告連帶負擔。
本判決於原告以新台幣捌拾柒萬元為被告供擔保後，得假執行。
    事實及理由
壹、程序方面：
一、按當事人喪失訴訟能力或法定代理人死亡或其代理權消滅者
    ，訴訟程序在有法定代理人或取得訴訟能力之本人承受其訴
    訟以前當然停止。又聲明承受訴訟，應提出書狀於受訴法院
    ，由法院送達於他造。民事訴訟法第170 條、第176 條分別
    定有明文。本件原告之法定代理人由張江坤變更為丙○○，
    並經其於民國97年9月8日具狀聲明承受本件訴訟，核與前開
    規定相符，應予准許。
二、被告乙○經合法通知，未於言詞辯論期日到場，核無民事訴
    訟法第386 條所列各款情形，爰依原告之聲請，由其一造辯
    論而為判決。
貳、實體方面：
一、原告起訴主張：
  (一)被告驪京公寓大廈管理維護有限公司（下稱驪京公司）自95
    年8月1日起至同年12月31日止承攬原告社區之行政、安全維
    護工作，契約到期後，兩造有再續約，但未訂立書面契約，
    被告乙○則係被告驪京公司派駐原告社區擔任總幹事。96年
    1 月間，被告乙○趁原告改選管理委員會委員、第一屆交接
    予第二屆之際，藉職務之便，謊稱變更銀行存摺印鑑需一式
    二份，騙使第二屆委員於2 份遠東國際商業銀行（下稱遠東
    商銀）「印鑑更換暨掛失申請書」之「新印鑑欄」內蓋章，
    其中一份被告乙○留存待日後掩飾犯行之用，另一份則交由
    第一屆委員於「舊印鑑欄」內蓋印鑑章，然後持此申請書為
    第一次印鑑變更 (即第一屆移交變更予第二屆）；之後，被
    告乙○再以副主委呂怡儒辭職云云為由，謊稱需變更印鑑，
    再騙使第二屆委員於遠東商銀「印鑑更換暨掛失申請書」之
    「舊印鑑欄」內蓋印鑑章，然後持偽造之印章於「新印鑑欄
    」內蓋章，並偽造原告96年1 月15日管理委員會會議記錄，
    載明全數委員投票，無異議通過由其擔任第二屆主任委員。
    然後持上開其分別偽造之遠東商銀「印鑑更換暨掛失申請書
    」及上開會議記錄，於96年1 月19日持以向遠東商銀成功申
    請新印鑑式樣；再持偽造之印章，於96年1 月23日盜領原告
    於遠東商銀帳號：00000000000000帳戶內定期存款計新台幣
    （下同）2,600,079元整，致原告受有損害。
  (二)被告驪京公司對於被告乙○之選任、監督有所疏失，是依民
    法第188條第1項規定，應就其派駐原告社區人員不法侵害原
    告權益負損害賠償責任，故應與被告乙○對原告社區負連帶
    損害賠償責任。且該條文所謂受僱人因執行職務不法侵害他
    人之權利，不僅指受僱人職務範圍內之行為而言，即與執行
    職務相牽連之行為，或受僱人藉職務上給與之機會而為之不
    法行為，就令其為圖利受僱人自己，均應包括在內。被告乙
    ○所為顯係「受僱人因執行職務，不法侵害他人之權利」，
    被告驪京公司仍執詞強辯稱乃屬被告乙○個人之行為，與被
    告驪京公司無關云云，並無足取。並聲明：1.被告應連帶給
    付原告新台幣2,600,079 元整；及自起訴狀繕本送達之翌日
    起至清償日止，按年息百分之5 計算之利息。2.願供擔保請
    准宣告假執行。
二、被告驪京公司抗辯：
  (一)關於偽造會議記錄及遠東商銀印鑑更換暨掛失申請書有可能
    為被告乙○以外之其他人為掩人耳目所製作或偽造，而相關
    文件上之印章本亦非其所有及保管，原告應舉證證明系爭會
    議記錄及遠東商銀印鑑更換暨掛失申請書為乙○所偽造及持
    以行使。且原告所提出之取款條影本並無法證明為乙○所製
    作及持以行使，故仍無法證明被告乙○是否有盜領原告寄存
    於遠東商銀之存款。
  (二)依兩造間「綜合管理維護契約書」之附件一之規定內容，被
    告乙○並無至銀行執行職務之服務項目，而原告主張至銀行
    變更印鑑、印鑑保管及至銀行領款等事項，均非被告驪京公
    司或被告乙○所提供之服務項目。而原告若有另行私下委任
    或使用被告乙○至銀行辦理如印鑑變更、交付存摺、印鑑保
    管或至銀行領款等之其他私自事務，則就該等事務而言，被
    告乙○並非執行被告驪京公司之職務，而係屬於原告之受任
    人、使用人，則原告就其受任人或使用人行使受任事務違背
    任務所生之損害，當然應由原告依民法委任、代理之相關規
    定，由原告直接向被告乙○主張賠償，要與被告驪京公司無
    關，故原告不得向被告驪京公司請求賠償。
  (三)本件事件之發生，係因原告於被告驪京公司委派被告乙○行
    使之服務項目之外，另行私下委任或使用被告乙○至銀行辦
    理如印鑑變更、交付存摺、印鑑保管或至銀行領款等之其他
    私自事務所導致，若無原告上開行為，將不致發生本件損害
    ，顯見原告違反其注意義務。被告乙○既非執行原告驪京公
    司之職務，而係屬於原告之使用人，則原告就其使用人行使
    該使用事務所生之損害，當然適用或準用委任、代理之法理
    等相關規定，若被告驪京公司對該損害應予負責，因原告違
    反其注意義務之故意過失行為而使本件之損害發生與擴大，
    亦應依民法第217 條之規定，免除賠償金額獲減輕之。並聲
    明：原告之訴駁回。
三、兩造不爭執之點：
  (一)原告與被告驪京公司間訂有綜合管理維護契約，由被告驪京
    公司自95年8月1日起提供原告公寓大廈管理維護服務。
  (二)被告乙○為被告驪京公司之員工，並由被告公司派至原告所
    在公寓大廈提供管理維護服務。
四、兩造爭執之點：
  (一)被告乙○是否有偽造原告管理委員會之會議記錄，並變更原
    告留存該銀行之印鑑式樣，進而盜領原告寄存於遠東商銀，
    帳號為00000000000000帳戶內之存款，共計新台幣2,600,07
    9元？
  (二)被告乙○之變更印鑑式樣及盜領存款之行為，是否符合民法
    第188條第1項「因執行職務，不法侵害他人權利者」？
  (三)原告就被告乙○之印鑑變更及盜領存款行為，是否違反其注
    意義務而有民法第217條與有過失之適用？
五、本院之判斷：
  (一)被告乙○部分：
  1.原告主張被告乙○係被告驪京公司派駐原告社區擔任總幹事
    。96年1 月間，藉職務之便偽造原告之會議記錄，以詐騙社
    區管理委員之手法，相繼變更原告留存遠東國際商銀之印鑑
    樣式，並於96年1月23日盜領原告於遠東國際商銀帳號00000
    000000000帳戶內定期存款計2,600,079元整，致原告受有損
    害之事實，業據原告提出綜合管理維護契約書、會議記錄、
    印鑑更換暨掛失申請書、遠東商銀取款條（皆為影本）各 1
    件為證。又被告乙○偽造原告96年1 月15日管理委員會會議
    記錄 (見本院卷第126 頁)， 載明全數委員投票，無異議通
    過由其擔任第二屆主任委員等情，亦經證人即當時擔任主任
    委員之張江坤到庭證稱：上開會議記錄上主任委員之簽名係
    偽造並非其本人之簽名，且其擔任主任委員之期間係95年12
    月25日至96年12月25日止，並沒有如會議記錄所載96年1 月
    15日換主委之情事等語屬實 (見本院97年9 月8 日言詞辯論
    筆錄)， 復依遠東商銀於97年7 月4 日提出原告之印鑑變更
    及存提資料，其中除蓋有被告乙○印鑑之各項文件外，並有
    被告乙○之身分證及全民健康保險卡影本留存，均與原告所
    主張及提出證據相符合。況且被告乙○多次於相當時期受合
    法之通知，惟均無正當理由，多次於言辯論期日不到場，亦
    未提出準備書狀爭執，依民事訴訟法第280 條第3 項、第1
    項規定，亦視同自認。綜上所述，堪認原告主張被告乙○盜
    領原告之存款之事實為真正。至於被告驪京公司空言否認，
    卻未提出任何證明或資料供本院調查，自不足採信。
  2.按因故意或過失，不法侵害他人之權利者，負損害賠償責任
    。故意以背於善良風俗之方法，加損害於他人者亦同；另按
    遲延之債務，以支付金錢為標的者，債權人得請求依法定利
    率計算之遲延利息，民法第184條第1項、第233條第1項分別
    定有明文。本件被告乙○既盜領原告所有前開款項，自係對
    於原告之不法侵害，並係故意以背於善良風俗之方法加損害
    於原告，致原告受有前揭損害，其間有相當因果關係，被告
    乙○應賠償原告之上開損害，係以支付金錢為標的，故原告
    提起本件訴訟，依前開規定之法律關係，請求被告乙○賠償
    所受損害而請求給付2,600,079 元及自起訴狀繕本送達被告
    之翌日即97年2 月19日起至清償日止，按週年利率百分之5
    計算之利息，自屬有據，應予准許。
  (二)被告驪京公司部分：
  1.按受僱人因執行職務，不法侵害他人之權利者，由僱用人與
    行為人連帶負損害賠償責任。民法第188條第1項前段定有明
    文，而所謂受僱人因執行職務不法侵害他人之權利，不僅指
    受僱人因執行其所受命令，或委託之職務自體，或執行該職
    務所必要之行為，而不法侵害他人之權利者而言，即受僱人
    之行為，在客觀上足認為與其執行職務有關，而不法侵害他
    人之權利者，就令其為自己利益所為亦應包括在內（最高法
    院42年台上字第1224號判例要旨參照）；再按受僱人執行職
    務不法侵害他人權利之行為，不以受僱人執行職務範圍內之
    行為為限，並包括與執行職務相牽連或職務上予以機會之行
    為在內（最高法院94年台上字第1855號判決要旨參照）。依
    被告驪京公司與原告間綜合管理維護契約第2 條及附件一之
    約定，被告驪京公司所提供之服務除一般公共事務服務外，
    尚含「其他原告委託事項」（見本院卷第9 頁、第13頁)，
    故即使由原告委託其受僱人辦理事項，仍屬被告驪京公司依
    約應提供之服務，尚難認為其受僱人所為此類行為非為執行
    職務。而被告乙○之詐取行為，在客觀上既足認為與其職務
    有關，且係利用執行職務之便，縱令其為個人詐欺行為，依
    上開說明，仍應認為因執行職務不法侵害被上訴人之權利，
    並應由僱用人即被告驪京公司連帶負賠償責任，被告驪京公
    司抗辯被告乙○所為非屬民法第188 條執行職務行為云云，
    尚非可取。
  2.被告乙○為被告驪京公司之受僱人，且係經其派駐原告社區
    擔任總幹事乙職，並負責原告社區之一般事務管理之人，既
    為兩造所不爭，被告乙○自屬被告驪京公司為履行該公司對
    原告之管理服務義務之履行輔助人，其選任、管理、監督自
    應由被告驪京公司負責，至被告驪京公司派駐於原告社區之
    總幹事雖並受原告之監督，並應服從原告管理規定之情，然
    該等關於原告對被告乙○有監督權限之規定，並不免除被告
    驪京公司原應對被告乙○所負之管理及監督之責任。被告驪
    京公司辯稱應由原告社區對被告乙○為監督，被告乙○行為
    所致損害，原告應向其本人求償，伊不負賠償責任云云，自
    非可取。
  3.被告驪京公司依民法第217 條主張原告與有過失部分，認為
    原告委由被告乙○至銀行辦理如印鑑變更、交付存摺、印鑑
    保管或至銀行領款等事務，明顯違反注意義務。惟查，被告
    乙○雖受委託辦理上開事務，惟仍屬民法第188 條規定之執
    行職務範圍，已於上述，而社區管理委員會委由社區總幹事
    辦理印鑑變更等事項尚屬常態，非謂有此行為即必有疏於監
    督之過失。且依其與原告間綜合管理維護契約第10條約定：
    「乙方（即被告）派駐現場人員（如管理主任、保全人員）
    經手甲方（即原告）財務、金錢所致之損失；經查確為乙方
    派駐人員所致之損失，則乙方或漢揚保全公司負全額賠償責
    任。」 (見本院卷第11頁)， 足見兩造既已約定就派駐人員
    行為所致損害之賠償方式，即應受該約定之約束，本件原告
    之損害為被告驪京公司派駐人員即被告乙○之故意行為導致
    ，依此約定，即應由被告驪京公司負全額賠償責任，尚難僅
    因原告委辦事物，即認屬民法第217 條第3 項之情形而與有
    過失，是被告之抗辯自不足採。
六、從而，原告依侵權行為法律關係請求被告連帶給付原告2,60
    0,079元，及自起訴狀繕本送達翌日即97年2月19日起至清償
    日止，按年息百分之5 計算之利息，為有理由，應予准許。
    原告陳明願供擔保，聲請宣告假執行，經核並無不合，爰酌
    定相當之擔保金額併准許之。
七、本件事證已臻明確，兩造其餘主張陳述及所提證據，經核與
    判決之結果均無影響，爰不另一一論述。併此敘明。
八、據上論結，本件原告之訴為有理由，依民事訴訟法第385 條
    第1項前段、第78條、第390條第2項規定，判決如主文。
中    華    民    國    97    年    11    月    17    日
                  民事第二庭    法  官  黃漢權
以上正本係照原本作成
如對本判決上訴，須於判決送達後20日內向本院提出上訴狀
中    華    民    國    97    年    11    月    17    日
                                書記官  張豐松


司法院資訊處製作；財團法人民間司法改革基金會備份。
